【裁判字號】    97,重上更(三),159
【裁判日期】    980226
【裁判案由】    殺人未遂
【裁判全文】
臺灣高等法院刑事判決           97年度重上更(三)字第159號
上  訴  人
即  被  告  乙○○
                    （現在臺灣臺北監獄執行中）
選任辯護人  林孝甄律師
上列上訴人即被告因殺人未遂等案件，不服臺灣宜蘭地方法院93
年度訴字第327號，中華民國93年12月6日第一審判決（起訴案號
：臺灣宜蘭地方法院檢察署92年度偵字第1927、1942號，93年度
偵緝字第100、101號，93年度偵字第1988、2133號），提起上訴
，經判決後，由最高法院第3次發回更審，本院判決如下：
    主  文
原判決關於乙○○殺人未遂部分暨定應執行刑部分均撤銷。
乙○○共同連續殺人，未遂，累犯，處有期徒刑陸年，扣案如附
表編號一、二、六所示之槍、彈，及未扣案具殺傷力之不詳槍枝
壹枝均沒收。
    事  實
一、乙○○前於民國（下同）86年間因違反槍砲彈藥刀械管制條
    例案件，經臺灣宜蘭地方法院判處有期徒刑1年，提起上訴
    後因撤回上訴，而於87年9月9日確定，並於90年7月22日縮
    刑期滿執行完畢。緣乙○○明知手槍或可發射子彈具有殺傷
    力之改造手槍、子彈均係違禁物，未經許可，均不得持有或
    寄藏，竟於91年6月間，在設於宜蘭縣羅東鎮○○路22之2號
    之「金鶴保齡球館」內，受曾銀圳（已死亡，另經檢察官為
    不起訴處分）之託，保管捷克CZ廠100型口徑9MM制式手槍、
    義大利BERETTA廠製92FS型9MM制式手槍（如附表編號一所示
    ）各1枝，及可發射子彈具有殺傷力之仿BERETTA廠半自動改
    造手槍，與仿BERETTA廠M84型改造手槍各1枝（各含彈匣1個
    ），及制式子彈13顆（其中3顆如附表編號三、編號四所示
    ）、不具殺傷力之改造子彈1顆與具有殺傷力之改造子彈9顆
    後，並將上揭槍彈藏放於宜蘭縣五結鄉○○路1巷1弄85號租
    屋處，未經許可而寄藏之（乙○○上開未經許可，寄藏手槍
    部分業經本院更二審判處有期徒刑6年，併科罰金新臺幣
    200,000元確定）。因王德輝認姚仁華前於92年農曆過年期
    間，載其至不詳地址之賭場賭博遭詐賭而欠下巨款，於92年
    7月16日中午12時許，在其住處（即宜蘭縣蘇澳鎮○○路346
    巷21號），與其姪王聰彬（已歿）及友人潘秋明共同飲酒時
    ，提起上開遭詐賭情事，心生不滿，3人遂共乘機車前往宜
    蘭縣蘇澳鎮○○路402巷某處民宅2樓質問姚仁華，姚仁華見
    狀，心生畏懼，旋即倉皇逃離。王德輝、王聰彬及潘秋明3
    人亦返回王德輝上開住處繼續飲酒，不久潘秋明外出去接載
    友人，不知情之李秀蝦及潘品婕則在王德輝上開住處廚房內
    烹煮食物。而倉皇離去之姚仁華在宜蘭鄉五結鄉利澤簡村附
    近適遇乙○○與姓名年籍不詳綽號「大胖」之成年男子駕車
    行經該處，乙○○見姚仁華神情慌張，經詢問得知上情後，
    隨即表示願意代其出面解決紛爭，遂持前揭受曾銀圳之託所
    寄藏槍枝其中之一之義大利BERETTA廠92FS型9MM制式手槍1
    枝（含彈匣1個）（即附表編號一所示）及制式子彈3顆，「
    大胖」亦持具殺傷力之不詳槍枝1枝及子彈（未扣案）與姚
    仁華3人一同於當日下午3時45分許，前往王德輝上開住處理
    論。乙○○與「大胖」抵達王德輝前揭住處，即要求王聰彬
    到屋外說話後，旋即與王聰彬發生爭執，雙方拉扯中乙○○
    或「大胖」中1人即持槍敲打王聰彬頭部，致其受有頭部外
    傷併頭皮撕裂傷（傷害部分未據告訴），而王德輝（未經許
    可，持有改造手槍，業經本院更一審判處有期徒刑一年，併
    科罰金新臺幣20,000元確定）則持自王聰彬所有之黑色手提
    袋內取出，王聰彬所有如附表編號六所示之可發射子彈，具
    有殺傷力之仿FN廠半自動手槍改造之玩具手槍1把走出屋外
    （王聰彬已歿，持有槍枝部分經檢察官另為不起訴處分），
    大喊其有槍枝，企圖鎮嚇現場。乙○○見王德輝持槍，遂決
    定先發制人，即另基於殺人之概括犯意，亦持前揭制式手槍
    朝王德輝之腹部擊發1槍，致王德輝受有腹部及左腎槍傷之
    槍傷。王聰彬見狀遂趨前與乙○○搶奪槍枝，乙○○復承前
    之殺人故意，並與「大胖」共同基於殺人罪之犯意聯絡，由
    乙○○與「大胖」各朝王聰彬擊發1槍，致王聰彬受有槍傷
    併雙側氣血胸、雙側上肺葉穿刺傷及右上肢臂神經叢損傷、
    右肱骨粉碎性骨折等槍傷（1彈道軌跡係自左胸進右腋下出
    、1彈道軌跡係自右肩進右上臂出）。乙○○、「大胖」及
    姚仁華見王德輝、王聰彬均中槍倒地後，旋由乙○○駕駛其
    所有之自小客車逃離現場，途經宜蘭縣冬山鄉農會時，乙○
    ○即將其所持用之上開制式手槍1把（含彈匣1個）及剩餘之
    1顆制式子彈（如附表編號二）交予姚仁華保管，姚仁華收
    受之並於下車後，將該上開槍彈持往宜蘭縣冬山鄉冬山河國
    立傳統藝術中心附近藏放。嗣潘秋明回到王德輝上開住處時
    ，見王聰彬及王德輝倒臥於客廳沙發，王聰彬身旁地上有如
    附表編號六所示可發射子彈具有殺傷力之仿FN廠半自動手槍
    改造之玩具手槍1枝，及地上黑色手提袋內有不具殺傷力之
    改造子彈1顆及土造金屬彈殼2顆（如附表編號七至九所示）
    ，惟恐王聰彬被警查獲未經許可持有改造手槍，即將該把改
    造手槍帶走隱匿之（潘秋明未經許可持有改造手槍部分，業
    據原審判處有期徒刑10月，併科罰金新台幣50,000元確定）
    ，並將王德輝及王聰彬送醫急救，該2人始倖免於難。經警
    據報前往現場循線查獲。
二、案經臺北縣警察局土城分局、宜蘭縣警察局蘇澳分局及羅東
    分局分別報請臺灣宜蘭地方法院檢察署檢察官偵查起訴。
    理  由
壹、證據能力部分：
一、按被告以外之人於審判外之言詞或書面陳述，除法律有規定
    者外，不得作為證據；又被告以外之人於審判外之陳述，雖
    不符合同法第159條之1至第159條之4之規定，但經當事人於
    審判程序同意作為證據，法院審酌該言詞陳述或書面陳述作
    成時之情況，認為適當者，亦得為證據。當事人、代理人或
    辯護人於法院調查證據時，知有第159條第1項不得為證據之
    情形，而未於言詞辯論終結前聲明異議者，視為有前項之同
    意，刑事訴訟法第159條之1第1項及第159條之5別定有明文
    。查本判決下列所引用之各該被告以外之人於審判外之陳述
    （包含書面陳述），雖屬傳聞證據，惟當事人於原審及本院
    審理中均表示同意作為證據方法而不予爭執，且迄至言詞辯
    論終結前亦未再聲明異議，本院審酌上開證據資料製作時之
    情況，尚無違法不當及證明力明顯過低之瑕疵，亦認為以之
    作為證據應屬適當，故揆諸前開規定，爰逕依刑事訴訟法第
    159條之5規定，認前揭證據資料均有證據能力。
二、扣案如附表所示之物均係合法搜索扣押所得之物，應有證據
    能力。
貳、實體部分：
一、訊據上訴人即被告乙○○對於上揭犯罪，不否認持槍射擊王
    德輝之事實，惟矢口否認有殺人犯行，辯稱：是王德輝先朝
    伊開槍，伊才對他開一槍，伊是正當防衛，而王聰彬是搶伊
    手槍致槍枝走火，他才中槍，並無殺人故意云云。
二、經查：
（一）被告乙○○持如附表編號一所示之義大利BERETTA廠制式
      手槍1枝（含彈匣1個）內裝制式子彈3顆，朝被害人即同
      案被告王德輝及被害人王聰彬各射擊1槍，致同案被告王
      德輝受有腹部及左腎槍傷之槍傷，致被害人王聰彬受有頭
      部外傷併頭皮撕裂傷、槍傷併雙側氣血胸、雙側上肺葉穿
      刺傷及右上肢臂神經叢損傷、右肱骨粉碎性骨折等槍傷一
      節，業據被告乙○○於偵查及原審坦認在卷，並經被害人
      王聰彬於偵查中，及被害人王德輝於偵查及原審指訴綦詳
      ，且經證人即將該2人送醫急救之潘秋明、甲○○、王德
      輝之子王文惠、李秀蝦、潘品婕於警詢中證述在卷，並有
      現場圖1紙、照片34張、羅東博愛醫院出具之診斷證明書3
      紙，及該院93年3月23日（93）羅博醫字第030160號函（
      附醫師說明表）1件附卷可稽，亦有如附表編號一至五所
      示之義大利BERETTA廠制式手槍1把（含彈匣1個）、制式
      子彈1顆、彈頭及彈殼扣案可佐。
（二）而扣案如附表編號一之槍枝經送請刑事警察局以比對顯微
      比對法、性能檢驗法、試射法及電解腐蝕法鑑驗結果，認
      係義大利BERETTA廠製92FS型口徑9MM制式半自動手槍，槍
      管內具6條右旋來復線，機械性能良好，可擊發同口徑制
      式子彈，認具殺傷力；扣案之如附表編號二制式子彈1顆
      ，認係口徑9MM制式子彈，認具殺傷力；扣案如附表編號
      三之彈殼2顆，均係已擊發之口徑9MM制式子彈彈殼；扣案
      如附表編號四、五之彈頭2顆，其中編號四之1顆係制式子
      彈彈頭銅包衣，其上僅餘4條右旋來復線，另編號五則係
      已擊發之口徑9MM制式子彈彈頭1顆，其上具有6條右旋來
      復線，此有該局92年8月29日刑鑑字第0920141323號槍彈
      鑑定書附卷可稽（見92年度偵字第1927號卷第56至68頁）
      。
（三）又證人即被害人王聰彬於偵查中即指稱：除了姚仁華外，
      其他兩人都有拿槍，他們3人進來把我抓出去，並在路上
      打我，當時有人用槍敲我的頭，造成頭部撕裂傷等語，並
      於檢察官訊問頭部的傷是否確為前一天的傷時陳稱：的確
      是當時被打的傷等語（見92年度偵字第1927號卷第78頁）
      。而證人即同案被告王德輝亦陳稱：他們3個人一來就把
      王聰彬抓出去，我當時沒有跟出去，在窗戶那邊看，打大
      概10來分鐘等語（見92年度偵字第1927號卷第78頁），參
      諸被害人王聰彬受有2槍（一彈道軌跡係自左胸進右腋下
      出、一彈道軌跡係自右肩進右上臂出），而同案被告王德
      輝受有1槍等情。且證人即同案被告姚仁華於偵、審中均
      表示有聽到3聲槍響等語，並於偵查中證述：案發當日同
      案被告王德輝持槍自門口出來後說不然現在要怎樣，其見
      有槍便大喊快跑，回頭時聽到「砰」1聲槍聲，躲到一旁
      後又聽到2聲槍聲，嗣在逃離途中車上，有看到被告乙○
      ○右手虎口有血，被告乙○○並告之其共開2槍等語（見
      澳警刑字第0920000882號警詢卷第3頁、92年度偵字第
      1927號卷第17、77頁），核與證人即案發當時在廚房烹煮
      食物之李秀蝦於警詢證述其在廚房聽到3聲槍聲等語相符
      （見澳警刑字第0920000882號警詢卷第20頁反面），顯見
      當時確有3聲槍響。又員警於案發現場搜索扣得自被害人
      即同案被告王德輝身上取出之如附表編號四子彈彈頭1顆
      ，及如附表編號三之彈殼2顆，與如附表編號一之制式手
      槍，經以顯微鏡比對結果，彈底特徵與來復線特微紋痕均
      相吻合，認係該槍枝所擊發等情，此有刑事警察局92年8
      月29日刑鑑字第0920141323號槍彈鑑定書在卷可稽（見92
      年度偵字第1927號卷第58頁），是現場確實共擊發3槍，
      然現場僅查獲附表編號1槍枝所擊發之彈殼2顆，及附表編
      號二口徑9MM制式子彈1顆，堪信被告乙○○於案發當日，
      持有如附表編號一之槍枝僅內裝3顆子彈，分別朝被害人
      即同案被告王德輝及被害人王聰彬各擊發1槍。又現場尚
      餘制式子彈彈頭1顆（如附表編號五），經本院更（一）
      審再函請內政部警政署刑事警察局鑑定該顆彈頭是否係附
      表編號六之改造手槍（管制編號：0000000000）所擊發，
      經該局於95年11月9日以刑鑑字第0950154372號函覆稱：
      送鑑改造手槍1枝（管制編號：0000000000），經檢視其
      槍管不具來復線，而本局92年8月29日刑鑑字第
      0920141323號槍彈鑑定書內所載上開彈頭，其上具有4條
      右旋來復線，研判上述彈頭非送鑑改造手槍所擊發（見本
      院更一審卷第147頁），顯見被害人即同案被告王德輝當
      時所持有附表編號六之改造手槍並未擊發上述子彈，故剩
      餘1聲槍響應係「大胖」持槍擊發上述子彈時發出。是被
      告乙○○與「大胖」當時均有持槍，2人分持手槍各射擊
      被害人王聰彬1槍等情，亦可認定。
（四）再證人即同案被告姚仁華於偵、審中均陳稱聽到3聲槍響
      等語，及同案被告姚仁華於偵查中證述：案發當日同案被
      告王德輝持槍自門口出來後說不然現在要怎樣，其見有槍
      便大喊快跑等語；另參以被告乙○○於原審陳稱：係因同
      案被告王德輝開槍射擊，伊才開槍，伊在跟王聰彬拉扯，
      王聰彬手上並沒有拿槍等語，而證人即同案被告姚仁華亦
      證稱：渠聽到王德輝說「現在是要怎樣」之後才聽到第1
      聲槍聲，王德輝的槍枝是朝著乙○○的方向比等語（見原
      審卷一第142頁）。顯見同案被告王德輝當時應有持槍欲
      鎮嚇現場之行為，否則同案被告姚仁華斷不致拔腿就跑，
      且依當時被告乙○○及綽號「大胖」之人各持1把手槍，
      顯較手未持槍之被害人王聰彬極為優勢，突見同案被告王
      德輝持槍指著乙○○等人，被告乙○○當然有先發制人持
      槍射擊之舉。再依同案被告姚仁華上開證述可知，同案被
      告姚仁華僅目擊同案被告王德輝持槍，並未目擊同案被告
      王德輝開槍等情，且依現場扣得之彈頭1顆、彈殼2顆及同
      案被告王德輝身上取出彈頭1顆，可確認分別係被告乙○
      ○所持有如附表編號一之制式手槍擊發2槍，「大胖」之
      人則持槍擊發1槍，已如前述，是以扣得已擊發之彈頭或
      彈殼暨相關鑑定報告及現場所聽到之3聲槍響，均可認定
      同案被告王德輝當時並無開槍射擊之行為，則被告乙○○
      所稱：王德輝有開槍射擊云云，顯屬虛妄，自不可採。
（五）又刑法上殺人未遂罪與傷害罪之區別，應視加害人有無殺
      意以為斷，被害人所受傷害程度，固不能據為認定有無殺
      意之唯一標準，但加害人下手之部位、用力之程度及經過
      情形如何，於審究犯意方面，仍不失為重要參考資料，最
      高法院20年非字第104號判例意旨可參。本案被告乙○○
      僅為處理同案被告姚仁華與被害人即同案被告王德輝、被
      害人王聰彬間之糾紛，即持槍彈前往尋釁，而槍械之殺傷
      力極大，直接對人體射擊足以戕害生命，為眾所週知之事
      ，被告乙○○明知持槍朝人身體要害射擊，有致人於死之
      可能性，竟仍持槍彈朝被害人即同案被告王德輝之要害腹
      部擊發，及於近距離朝被害人王聰彬之要害處胸部射擊，
      且綽號「大胖」之人亦持槍射擊，其等2人均有殺人之主
      觀犯意聯絡，及行為分擔，至為灼然。被告乙○○辯稱因
      見被告即同案被告王德輝持槍射擊發開槍反擊而為正當防
      衛或過失傷害云云，顯為卸責之詞，不足採信。
（六）雖被告之辯護人於本院審理時，就被告乙○○之殺人未遂
      部分之犯行為被告乙○○辯稱：被告乙○○自始供稱，當
      時突然聽到1聲槍響，回頭察看時發現王德輝手持1把銀色
      手槍，槍口並朝向我等情，與姚仁華、王文惠、李秀蝦、
      潘品婕之證詞一致，足徵被告乙○○所供絕非臨訟杜撰之
      詞。且姚仁華通過內政部警政署刑事警察局測謊鑑定，所
      涉罪行復與本案無關，渠證詞足可採為認定事實之依據。
      案發現場所遺留之2顆制式子彈之彈殼及彈頭，亦有可能
      係王德輝擊發其所持有之制式手槍後所留下，且改造手槍
      確實能擊發制式子彈，最高法院迭有判決可稽，足認本案
      確係王德輝先開槍射擊，被告乙○○始朝其方向開槍示警
      ，應構成正當防衛。縱認被告乙○○或「大胖」正持槍敲
      打王聰彬時，王德輝見狀始持改造手槍走出屋外，大喊其
      有槍枝，企圖鎮嚇現場，被告乙○○僅係下意識的朝王德
      輝第1槍射繫之方向開槍「示警」，其與王德輝素昧平生
      ，自無致人於死之意，至王聰彬受有傷害，純係2人互搶
      槍枝，不慎槍枝走火或誤扣板機所致，應僅構成過失傷害
      罪。縱認被告曾開2槍擊中王聰彬、王德輝，然此2行為於
      同時、同地密切接近之時地實施，侵害同一之法益，依一
      般社會健全觀念，在時間差距上，難以強行分開，在刑法
      評價上，以視為數個舉動之接續施行，合為包括之一行為
      予以評價，認屬接續犯較為合理云云。惟查：證人王文惠
      除見被告乙○○與同案被告王德輝等人在外拉扯外，其與
      李秀蝦、潘品婕僅係聽聞槍聲，自難以渠等之證言證明被
      害人王聰彬有開槍。證人即同案被告姚仁華雖未因此部分
      而涉有刑責，惟被告乙○○係為代渠出面解決紛爭，始發
      生本案，同案被告姚仁華在法律上固無刑責，惟在情感上
      仍與被告乙○○較為親近，且案發當時，渠與被告乙○○
      同為尋被害人王聰彬、被害人即同案被告王德輝理論之人
      ，所證是否足採，實非無疑。雖理論上改造手槍亦可擊發
      制式子彈，惟就本案而言，扣案之被害人王聰彬持有之改
      造手槍，經檢視其槍管不具來復線，而現場所遺附表編號
      五所示制式子彈彈頭，其上具有4條右旋來復線，故經內
      政部警政署刑事警察局鑑定後，認上述彈頭非送鑑改造手
      槍所擊發等情，已如上述（三）所述，此與改造手槍是否
      可擊發制式子彈無涉，是尚無證據證明係同案被告王德輝
      先開槍射擊，被告乙○○始朝其方向開槍示警，辯護人為
      被告乙○○所辯之前提已不存在。被告乙○○或「大胖」
      中1人先持槍敲打被害人王聰彬頭部，待同案被告王德輝
      出示槍枝後，復開槍朝同案被告王德輝、被害人王聰彬射
      擊等情，業據本院認定如前，被告乙○○所為自無正當防
      衛可言。況被告係朝同案被告王德輝之腹部擊發1槍後，
      因被害人王聰彬見狀趨前與被告乙○○搶奪槍枝，被告乙
      ○○復與「大胖」各朝被害人王聰彬擊發一槍等情，亦如
      前認定，被告乙○○2次持槍係朝不同之被害人射擊，所
      侵害者為不同之生命法益，縱於密切接近之時地為槍擊行
      為，亦難認係接續犯。
（七）綜上所述，被告乙○○與號「大胖」之人，共同基於殺人
      之犯意持槍射擊被害人王聰彬與王德輝之事證明確，犯行
      可以認定。被告於本院審理時曾具狀請求傳喚潘秋明（嗣
      復聲明捨棄此部分證據之調查）、甲○○等人為證人云云
      ，惟證人甲○○於本院審理中到庭結證稱：「當時他（指
      被害人王聰彬）約我去那裡，可是我到的時候他已經受傷
      了，是我送他去醫院，我到的時候他（指被害人王聰彬）
      跟他叔叔（指同案被告王德輝）已經躺在那裡都中槍了；
      我下車把王聰彬戴上我的車去醫院，王聰彬那時候已經不
      能動了，胸部有傷，其他地方有沒有傷我不知道，只看到
      胸部有流血；不記得當時王聰明的髮型，他的頭髮沒有比
      較奇怪的地方」（見本院98年2月19日審判筆錄第3頁）等
      語，足見證人甲○○到達現場時，被害人王聰彬已受有槍
      傷，證人甲○○並未目擊被害人王聰彬有遭被告乙○○或
      「大胖」持槍敲打被害人王聰彬頭部毆打頭部之情形，是
      證人甲○○此部分之供述於法尚無從資為被告乙○○有利
      之認定。至證人潘秋明業於93年10月11日原審審理時到庭
      ，經被告交互詰問後結證在卷，據證人潘秋明於該次審理
      中之供述，其亦稱其到場時，王聰彬已受傷，其僅見現場
      有槍枝等物等語（見原審卷一第146至148頁），是證人潘
      秋明此部分於原審審理時之證述，於法尚無從資為被告乙
      ○○有利之認定。且本案事證已明，證人潘秋明之傳喚核
      無必要，（被告辯護人嗣復聲明捨棄此部分證據之調查，
      見本院98年1月13日準備程序筆錄第2頁）附此敘明。
（八）綜上所述，本件事證明確，被告乙○○之犯行足堪認定，
      應依法論科。
三、刑法業於94年2月2日修正公布，且於被告行為後，即自95年
    7月1日起施行。按行為後法律有變更者，適用行為時之法律
    ，但行為後之法律有利於行為人者，適用最有利於行為人之
    法律，修正後刑法第2條第1項定有明文。此條規定係規範行
    為後法律變更所生新舊法律比較適用之準據法，本身尚無新
    舊法比較之問題，於新法施行後，應一律適用新法第2條第1
    項之規定，為「從舊從輕」之比較。而本次法律變更，比較
    時應就罪刑有關之共犯、未遂犯、想像競合犯、牽連犯、連
    續犯、結合犯，以及累犯加重、自首減輕暨其他法定加減原
    因（如身分加減）與加減例等一切情形，綜其全部罪刑之結
    果而為比較（最高法院95年度第8次刑事庭會議決議參照）
    。經查：
（一）刑法第28條雖將「實施」修正為「實行」，惟參照修正理
      由之說明，原「實施」之概念，包含陰謀、預備、著手及
      實行等階段之行為，修正後僅共同實行犯罪行為始成立共
      同正犯。是新法共同正犯之範圍已有限縮，排除陰謀犯、
      預備犯之共同正犯。新舊法就共同正犯之範圍既因此而有
      變動，自屬犯罪後法律有變更，應為新舊法比較適用。比
      較新舊法結果，適用修正後刑法第28條規定，較有利於被
      告正前刑。
（二）修正前刑法56條規定：「連續數行為而犯同一之罪名者，
      以一罪論。但得加重其刑至二分之一。」惟該條業已修正
      公布刪除，則連續數行為而犯同一之罪名者，屬於數罪併
      罰，得定數罪刑合併之刑期以下之刑。此刪除雖非犯罪構
      成要件之變更，但顯已影響被告刑罰之法律效果，自屬法
      律有變更，比較新、舊法結果，修正前之規定對被告正前
      刑較為有利。
（三）關於累犯之規定：於有期徒刑執行完畢後5年內，故意再
      犯本件有期徒刑以上之罪，不論依修正前之刑法第47條或
      修正後之刑法第47條第1項之規定，均構成累犯，對被告
      乙○○而言，並無有利或不利之情形，不生新舊法比較之
      問題，應逕依現行刑法第47條第1項規定，論以累犯，並
      加重其刑（最高法院95年度台上字第5589號判決參照）。
（四）本件綜合上揭新舊刑法比較之結果，並本於統一性及整體
      性原則，關於被告所犯刑法之罪，新修正之刑法並未較有
      利於被告乙○○，爰一體適用修正前之刑法。
四、核被告乙○○所為，係犯刑法第271條第2項、第1項之殺人
    未遂罪。被告乙○○與「大胖」就殺人未遂犯行有犯意聯絡
    及行為分擔，為共同正犯。被告乙○○已著手於殺人犯罪而
    未致人於死，屬未遂犯，應依現行刑法第25條第2項後段規
    定，減輕其刑。被告乙○○先後2次殺人未遂行為，時間緊
    接，所犯罪名相同，顯係出於概括之犯意為之，為連續犯，
    應依修正前刑法第56條之規定論以一罪，除死刑及無期徒刑
    依法不得加重外，有期徒刑部分並依法加重其刑。查被告乙
    ○○有事實欄所示之犯罪前科紀錄，有本院被告前案記錄表
    在卷可稽，其於受有期徒刑執行完畢後5年內，故意再犯本
    件有期徒刑以上之刑之上開各罪，為累犯，除就連續殺人未
    遂罪部分之死刑、無期徒刑部分依法不得加重外，餘均遞加
    重之，並與未遂犯減輕其刑部分，先遞加重後減輕之。
五、原審對被告乙○○犯罪事證明確，據以論罪科刑，固非無據
    ，惟查：（一）原審判決後，刑法於94年2月2日公佈修正第
    28、47條、刪除第56條等規定，並於95年7月1日施行，原審
    未及依刑法第2條及最高法院95年度第8次刑庭會議決議，予
    以新舊法比較，尚有未妥；（二）共同正犯「大胖」所持者
    雖係不詳槍枝1枝及子彈，但既可以擊發，並致王聰彬受有
    上開傷勢，自具殺傷力，即屬違禁物，除經證明已經滅失而
    不存在者外，縱未經扣押，仍應為沒收宣告，而原判決未併
    為沒收諭知，亦有未洽。本案被告乙○○提起上訴，仍執詞
    否認犯罪，固無足取，惟原判決既有上述可議，即屬無可維
    持，應由本院將原判決關於被告乙○○故意殺人部分撤銷改
    判。爰審酌被告復罔顧他人之生命、身體安全，恣意朝他人
    開槍，破壞社會治安甚鉅，惡性非輕，並參酌被告之犯罪動
    機、目的、手段、素行、生活狀況、智識程度與犯罪後態度
    等一切情狀，分別量處如主文第2項所示之刑，以示懲儆。
六、扣案如附表編號一、二所示之制式手槍1把（含彈匣1個）、
    制式子彈1顆，及如附表編號六所示可發射子彈具有殺傷力
    之改造手槍1把（含彈匣1個），均屬違禁物，不問屬於被告
    與否，爰均依刑法第38條第1項第1款、第2項之規定沒收之
    。至「大胖」持有，用以射擊被害人王聰彬之具殺傷力不詳
    槍枝1枝，雖未扣案，惟無證據足認其已滅失，仍屬違禁物
    ，應予沒收。又扣案如附表編號三、四、五、七、八所示之
    彈殼及彈頭，均已喪失子彈之效用及性能，亦非違禁物，亦
    均不予宣告沒收。至附表編號九所示之黑色手提包1只，並
    非專供係存放槍枝所用之物，亦不予沒收，附此敘明。
據上論斷，應依刑事訴訟法第369條第1項前段、第364條、第299
條第1項前段，刑法第2條第1項、第11條前段、第25條第2項、第
271條第1項、第2項、修正前刑法第28條、第56條、第47條第1項
，判決如主文。
本案經檢察官王金聰到庭執行職務。
中    華    民    國    98    年    2     月    26    日
                  刑事第二十庭審判長法  官  楊貴雄
                                    法  官  高愈杰
                                    法  官  林銓正
以上正本證明與原本無異。
如不服本判決，應於收受送達後10日內向本院提出上訴書狀，其
未敘述上訴之理由者並得於提起上訴後10日內向本院補提理由書
（均須按他造當事人之人數附繕本）「切勿逕送上級法院」。
                                    書記官  陳玲憶
中    華    民    國    98    年    2     月    27    日
附表：
┌───┬────────────────┬──┬──────────┐
│編號  │品                          名  │數量│備  註  說  明      │
├───┼────────────────┼──┼──────────┤
│一    │可發射子彈之具有殺傷力之義大利  │1枝 │管制編號：000000000 │
│      │BERETA廠製92FS型9MM制式手槍     │    │含彈匣一個（乙○○持│
│      │                                │    │有、姚仁華寄藏）    │
│      │                                │    │                    │
├───┼────────────────┼──┼──────────┤
│二    │具殺傷力之口徑9MM制式子彈       │1顆 │（乙○○持有、姚仁華│
│      │                                │    │寄藏）              │
├───┼────────────────┼──┼──────────┤
│三    │已擊發之口徑9MM制式子彈彈殼     │2顆 │（編號一槍枝所擊發）│
├───┼────────────────┼──┼──────────┤
│四    │已擊發之口徑9MM制式子彈彈頭     │1顆 │（編號一槍枝擊發，自│
│      │                                │    │王德輝身上取出）   │
├───┼────────────────┼──┼──────────┤
│五    │制式子彈彈頭                    │1顆 │（現場查獲，僅餘四條│
│      │                                │    │右旋來復線）        │
├───┼────────────────┼──┼──────────┤
│六    │可發射子彈之具殺傷力之仿FN廠半自│1枝 │管制編號：0000000000│
│      │動改造手槍                      │    │含彈匣一個（王聰彬所│
│      │                                │    │有，王德輝持有）    │
├───┼────────────────┼──┼──────────┤
│七    │不具殺傷力之改造子彈            │1顆 │（王聰彬持有）      │
│      │                                │    │                    │
├───┼────────────────┼──┼──────────┤
│八    │土造金屬彈殼                    │2顆 │（王聰彬持有）      │
├───┼────────────────┼──┼──────────┤
│九    │黑色手提包                      │1只 │（王聰彬所有）      │
└───┴────────────────┴──┴──────────┘
附錄：本案論罪科刑法條全文
中華民國刑法第271條第1項、第2項
（普通殺人罪）
殺人者，處死刑、無期徒刑或 10 年以上有期徒刑。
前項之未遂犯罰之。


司法院資訊處製作；財團法人民間司法改革基金會備份。
